臺灣橋頭地方法院刑事判決　
111年度訴字第85號
公  訴  人  臺灣橋頭地方檢察署檢察官        
被      告  朱劭昂
上列被告因傷害案件，經檢察官提起公訴（110年度偵字第10563
號），本院判決如下：
    主  文
朱劭昂犯傷害罪，處拘役參拾日，如易科罰金，以新臺幣壹仟元
折算壹日。
    事  實
一、朱劭昂與李○○為夫妻，2人具有家庭暴力防治法第3條第1款
    之家庭成員關係。於民國110年3月27日8時許，2人在高雄市
    ○○區○○路0號A099室義大醫院眷屬員工宿舍內，因離婚問題
    發生爭執，朱劭昂竟基於傷害之犯意，以雙手臂扣住李○○肩
    膀及頸部及雙手(李○○雙手交叉於胸前)，致李○○因而受有後
    頸7×5公分瘀傷、紅、左肩8×2公分瘀傷、紅、胸前10×10公
    分、5×2公分瘀傷、紅、右前臂10×3公分瘀傷、紅、2×2公分
    瘀傷、綠、右手腕3×1公分瘀傷、紅、左肘4×3公分瘀傷、紅
    、左前臂7×3公分瘀傷、綠等傷害。
二、案經李○○訴由高雄市政府警察局岡山分局報告臺灣橋頭地方
    檢察署檢察官偵查起訴。
    理  由
一、被告以外之人於審判外之陳述，雖不符前4條之規定，而經
    當事人於審判程序同意作為證據，法院審酌該言詞陳述或書
    面陳述作成時之情況，認為適當者，亦得為證據；當事人、
    代理人或辯護人於法院調查證據時，知有第159條第1項不得
    為證據之情形，而未於言詞辯論終結前聲明異議者，視為有
    前項之同意，刑事訴訟法第159條之5定有明文。準此，本判
    決所引用各項被告以外之人審判外言詞或書面陳述，性質上
    雖屬傳聞證據，然審酌此等陳述作成時外部情況俱無不當，
    復經檢察官、被告均明知同法第159條第1項不得作為證據之
    情形，於準備程序仍表示同意有證據能力（見本院訴字卷第
    59頁），嗣於審判程序業經依法調查，亦未於言詞辯論終結
    前聲明異議，乃認作為證據應屬適當，自得採為認定事實依
    據。
二、訊據被告固坦承上揭時地與告訴人李○○談論離婚，有在床上
    擁抱告訴人等情，惟矢口否認傷害犯行，辯稱：我不是一個
    會使用暴力的人，沒有傷害告訴人。告訴人是不是因為我跟
    她提離婚，就不爽告我，先前告我的家暴案件不成立，又告
    我刑事。一開始說孩子沒有看到，又在答辯狀說孩子有看到
    。告訴人起初提出的錄音檔並不完整，告訴人在她說我傷害
    她之後還跟我正常互動、有說有笑，我離開時告訴人身上沒
    有任何傷，告訴人還說要帶孩子吃早餐，到告訴人驗傷這之
    間發生什麼事情，我也很想知道。如果我真的傷害告訴人，
    她應該很怕我，為何還要我陪她開刀，上次開完庭要我載她
    去高鐵站等語。
三、經查：
　　㈠被告與告訴人於110年3月27日8時許在高雄市○○區○○路0號A
      099室內談論離婚事宜，被告有擁抱告訴人，後告訴人至
      義大醫療財團法人義大醫院（下稱義大醫院）驗傷，其受
      有後頸7×5公分瘀傷、紅、左肩8×2公分瘀傷、紅、胸前10
      ×10公分、5×2公分瘀傷、紅、右前臂10×3公分瘀傷、紅、
      2×2公分瘀傷、綠、右手腕3×1公分瘀傷、紅、左肘4×3公
      分瘀傷、紅、左前臂7×3公分瘀傷、綠等傷害，有義大醫
      院家庭暴力事件驗傷診斷書及檢傷照片在卷可稽（見警卷
      第9至13頁），復據被告坦認不諱，此部分事實首堪認定
      。
　　㈡證人即告訴人於警詢中證稱：當時在床上擁抱，擁抱過程
      中聊了些我跟他的相處模式，以及他提出想要跟我分開的
      意思，因為談話過程中，我表示我並沒有想要與他分開的
      意思，為什麼他想要與我分開，談話過程中可能不合他的
      意思，所以我先離開床上，認為雙方都需要先冷靜下來再
      好好找律師談這件事情，但我先生要求我回到床上給他擁
      抱，於是我又回到床上給他擁抱，但他抱住我之後，就雙
      手臂扣住我的肩膀及頸部，讓我無法呼吸在床上掙扎，我
      當下有跟被告說我好痛，我的手臂也被他的手扣住等語（
      見警卷第5至7頁），於本院審理時證稱：被告要離開去出
      差，我到他書房要跟他擁抱，我當時躺下，被告用手扣住
      我，我的手部被他扣處還有我的肩頸。我用雙手保護自己
      (雙手交叉於胸前)，被告從我背後環抱我的肩膀跟頸部，
      讓我無法呼吸，我掙扎許久，我說好痛，被告過了一陣子
      才放手。當時我們在聊天，我想要起身，他說要我回來給
      他抱，我回去給他抱時，躺在床上就發生這件事等語（見
      本院訴字卷第122至128頁），證人即告訴人前後所述一致
      ，並無明顯瑕疵可指，且有後述之驗傷診斷書、檢傷照片
      、錄音譯文資為補強，應可採信。
　　㈢再查，案發當時被告稱「你給我過來，給我過來躺著」，
      告訴人稱「你冷靜思考一下好不好」，被告稱「不是，我
      一點都沒有想要跟你吵架，你這是在愛我嗎」，告訴人稱
      「我跟你講過那兩點了，我沒有要離」，被告稱「你這是
      愛我嗎？」，告訴人稱「你在急什麼，給彼此一點時間」
      ，被告稱「我已經跟你講了，我又是心煩又是怎樣每天聽
      你在那邊講」，告訴人稱「你以為我不需要時間去想嗎？
      」，被告稱「我沒有，我從剛剛到現在都沒有強迫你要做
      什麼，你給我躺下來」，告訴人稱「好啊沒有要離婚，我
      需要時間去想」，被告稱「你給我坐下來，你給我躺下來
      抱一抱，我不是你的仇人」，告訴人稱「我跟你說這兩樣
      」，被告稱「我不是你的仇人，你可不可以躺下來，不要
      再講了啦，過來躺好啦」，告訴人稱「如果你要講剛剛那
      些的話就找律師了」，被告稱「過來躺好啦」、「你可以
      過來嗎」，告訴人稱「啊，喔」，被告稱「好了啦」，告
      訴人稱「好痛、好痛」，被告稱「好了啦」，告訴人稱「
      好痛、你不要這樣弄我好痛」，被告稱「抱一下啦」，告
      訴人稱「不要耶，我覺得我已經跟你講得很清楚了」，被
      告稱「我不要再當你的仇人了過來抱一下，我們到底要到
      什麼程度，抱抱」，告訴人稱「我已經跟你說了，我剛剛
      說了你不要這樣弄我好痛」，被告稱「抱抱」，告訴人稱
      「好痛」，被告稱「抱抱、抱抱、抱抱」等情，業經本院
      勘驗在案（見本院訴字卷第55、56頁），自上開內容可見
      當時雙方正在談論離婚但未有共識，被告提出離婚要求但
      未得告訴人同意，兩人情緒激動可想而知，被告復多次要
      求告訴人過來躺好，重複相同訴求而未獲回應，更容易因
      此對告訴人累積不滿。而後告訴人已明確向被告表達疼痛
      並拒絕擁抱之意，被告仍忽視其呼救反而稱「好了啦」、
      「抱一下啦」而執意為之，堪信被告主觀上應係明知並有
      意傷害，尚非僅止於過失甚明。
　　㈣告訴人於同日9時37分即至義大醫院驗傷，並受有前揭驗傷
      診斷書所載傷勢，其所述自身之姿勢為雙手護住胸前，遭
      被告從背後環扣肩頸及雙手之傷害過程，亦與前開診斷證
      明書記載其受有雙手、肩頸之傷勢相符，是告訴人在發生
      本件事故後隨即至醫院就診，並經醫院出具前揭診斷書，
      此與一般人受傷後，即前往醫院就醫之經驗法則相同，告
      訴人所受傷害與本件事故及被告前揭行為間，應具有因果
      關係，堪予認定。雖告訴人就診時間與案發之8時許有一
      個半小時之間隔，然其傷勢多為瘀傷，係皮下出血之傷，
      須經一定時間始漸漸顯現，於甫受傷時，未必立即顯現身
      體外觀，是告訴人在1、2個小時後因傷勢浮現而前往就醫
      無違情理；尚且當時家中尚有兩名幼子，告訴人勢需先安
      頓小孩飲食、生活，與孩子一同準備出門，無法拋下孩子
      即時自行出門就醫，實難苛責。當時既然僅有告訴人與兩
      名幼子在家中，不至於有何外力事件介入而造成告訴人傷
      勢，其他事件又如何可能恰巧同時造成後頸、胸前及雙手
      之傷勢，亦殊難想像，從而認中間並無其他事件介入，告
      訴人上開傷勢即為被告所致。
　　㈤查告訴人雙手之傷勢均為前臂，倘是雙手張開或雙臂正常
      垂直落下，擁抱時均不會碰觸到雙手前臂，而檢傷照片多
      為雙手前臂外側傷勢（見警卷第11至13頁），可徵告訴人
      稱係因其用雙手保護自己等語，信而有徵。本院審酌告訴
      人雙手護在胸前之姿勢，顯係欲自我防衛，若告訴人亦有
      意與被告互相擁抱，應非呈現前開姿勢。告訴人亦稱：過
      去並沒有發生過這種環抱、環扣的動作等語（見本院訴字
      卷第127頁），可知被告應知悉如何之擁抱方式及力道是
      雙方所習慣且可接受的，如係正常互動，理應不會致告訴
      人成傷。被告自承：告訴人應該有去推、應該有出力，我
      習慣緊緊擁抱，但印象中過去沒有發生過類似事情；會不
      會是當下的確用的力氣大一點，我有聽到告訴人說好痛，
      但如果她當下很痛會去作拍身體這樣動作。我完全狀況外
      ，我沒有問為什麼她會痛、沒有道歉，是因為夫妻之間擁
      抱一下，她說好痛也不需要說抱歉，換個角度如果我好朋
      友，我拍他一下，他說好痛，我當下不會說對不起、讓你
      痛等語（見本院訴字卷第134、135頁），又因被告身高18
      5公分、告訴人身高172公分，為其等自承在卷（見本院訴
      字卷第128、140頁），而有身形上之差距，告訴人無力反
      抗。夫妻雖關係密切，仍應尊重彼此的主體性及個人意願
      ，不能僅因具有伴侶關係而恣意妄為，自被告前述當時已
      聽聞告訴人喊痛、察覺告訴人使力有意掙脫等情，仍未加
      聞問告訴人的感受，漠視其意見更出力緊緊擁抱，更顯係
      因離婚爭執情緒不斷積累，刻意無視告訴人之意願而傷害
      其身體。
　　㈥被告雖以前詞置辨，然查：
　　　⒈被告雖稱告訴人喊痛沒有超過10秒，她一說我就馬上放
        開，我應該是一隻手抱告訴人，並非告訴人所說環抱式
        云云（見本院訴字卷第135、137頁）。查現場錄音，告
        訴人係先痛苦呻吟，再向被告稱好痛、不要這樣弄我好
        痛，被告仍向其稱抱一下啦，告訴人又向稱其不要，被
        告仍稱過來抱一下，告訴人再稱你不要這樣弄我好痛，
        被告仍稱抱抱，告訴人稱好痛，已如前述。是雙方言語
        來回數次，時間顯非僅有被告記憶中的數秒，且依告訴
        人現場係數度向被告反應，亦非被告所辯一經告訴人告
        知即放開，被告所辯與客觀證據並不相符。且被告於本
        院審理時亦稱：整件事情我不是很有印象，老實講我不
        記得那個動作及畫面等語（見本院訴字卷第134頁），
        是其所此部分所辯即難採信。
　　　⒉告訴人就本案事實聲請核發通常保護令部分，雖經臺灣
        新竹地方法院110年度家護字第90號民事裁定駁回其聲
        請，有該裁定1份在卷可按（見偵卷第83至93頁），然
        查就此部分駁回之理由，該裁定略以「惟除聲請人所束
        該次行為外，尚無其他事證證明相對人有慣常性對聲請
        人及2名子女實施家庭暴力行為之情事」、「聲請人所
        主張遭相對人用力擁抱致傷之事實，屬偶發之單一事件
        」、「兩造目前已未同住，本院更難認定兩造之間會繼
        續有類此之衝突發生」，則上開裁定依然認定案發當日
        確有發生此一事件，僅是因斟酌尚無慣常性、雙方後續
        之互動應不至於再生紛爭而為上開裁定，並非認定被告
        並未致告訴人成傷，且該裁定作成前，亦無對告訴人行
        交互詰問之嚴謹調查程序，所為認定自不拘束於本院，
        亦無法作為有利被告之認定依據。
　　　⒊被告雖質疑告訴人於答辯狀中提及長子有聽到看到其對
        告訴人施暴，但告訴人於警詢中並未提及，有前後矛盾
        云云，但就告訴人答辯狀係稱「事後長子跟我提及他有
        聽到和看到」、「顧及孩子年幼及因此事件心靈上受到
        的創傷，所以我沒有提及」（見本院審訴字卷第45頁）
        ，顯然告訴人係經孩子事後告知始知悉有見聞現場，方
        未於警詢時提及，且因考量不願孩子捲入父母間糾紛，
        重新回想父母間衝突造成其心理壓力，以免孩子亦需到
        庭作證，應屬父母保護孩子的正常心態，尚難以此執告
        訴人供述不一。況且，告訴人供述之憑信性，應以其對
        於案情之整體供述為準，其對於案發前雙方對離婚一事
        無共識而有口角、被告欲離家出差故擁抱，但遭被告以
        雙手環扣方式擁抱，忽略其喊痛而拒絕仍執意為之等情
        ，均屬一致。
　　　⒋被告雖另質之告訴人係因被告提出離婚才故意提告，連
        其父親也告，刻意選擇其就職的醫院驗傷，影響其工作
        ，還傳訊息「聽說你已經被傳喚了辛苦了你」這種挑釁
        字眼等語（見本院訴字卷第61頁）。然告訴人實係不欲
        離婚的一方，如屢生事端，更顯婚姻充滿裂痕，對於後
        續其維繫婚姻之訴求是否有利？然其仍以訴訟方式主張
        權利，應係盼望在維繫婚姻的基礎上，尋求在關係存續
        期間雙方仍應相互尊重，並無可責。再考當時情況，告
        訴人多是向被告表示「我的感受呢？」、「我也需要時
        間」、「我們一起思考一下」等語（見本院訴字卷第54
        、55頁），亦無以情緒性言語激怒被告，顯然案發情境
        並非告訴人刻意刺激被告所造成。而告訴人當時選擇義
        大醫院就醫，係選擇距離最近之醫院欲儘快確認傷勢如
        何，以便受到醫療處置，且告訴人帶同兩名年幼的小孩
        ，也不便前往距離較遠之醫院。至於文字訊息解讀因個
        人不同，但綜上尚難認告訴人係因不滿告訴人離婚而刻
        意興訟。
　　　⒌被告雖稱不知告訴人提出之錄音檔是否完整云云，然告
        訴人已於本院審理時證稱：是法院法官要我提出來的，
        法官要我把原始檔案寄給他，所以我才提出第二段錄音
        檔等語（見本院訴字卷第126頁），告訴人於偵查中提
        出之錄音檔譯文，並未有其喊痛後的雙方後續互動情形
        ，有其製作之錄音檔譯文1份可參（見警卷第15至18頁
        ）。然告訴人非法律專業背景，對於證據應如何篩選詮
        釋未必清楚，雖先前自行擷取認為重要之段落，然其事
        後已提供完整錄音檔案，供法院檢視雙方於案發前及當
        下之情形，也完整包括後續雙方對話及被告離家時孩子
        與其互動，對原始錄音檔案亦無明顯增刪修改之情，應
        可確認係完整錄音。告訴人果若是有意隱匿，自可於法
        院要求提供完整錄音時表示拒絕或遺失原檔，其既然願
        提出完整錄音為本院勘驗，先前所為應僅係出於對訴訟
        程序不熟悉的誤解。
　　　⒍在案發後，告訴人又向被告稱「不是說要抱嗎？」，並
        與被告閒聊，呼喊兩子與被告說再見，自己也向被告說
        再見，並向小孩稱吃早餐好不好等情，固經本院勘驗無
        誤（見本院訴字卷第56至57頁）。是告訴人雖於事發後
        正常與被告互動，但個別被害人受害後反應本就不同，
        對於自己被害的意識、傷勢輕重、雙方關係、被害人個
        性是否會為自己主張權益、是否有意為他人知悉等，均
        可能影響到其當下反應，自不能以其未當場與被告反目
        成仇即認告訴人並未遭傷害。告訴人為被告之妻，錄音
        中告訴人向被告表達「我可以選擇愛你」，被告稱「我
        可以選擇不愛你」、告訴人仍稱「沒關係啊，但是我沒
        有要離婚」等語（見本院訴字卷第53頁），亦可見告訴
        人對被告仍有感情而有意維繫婚姻，且承前述被告從未
        有此舉動、傷勢尚未出現，其因而一時未慮及遭被告傷
        害，在小孩面前仍表現出父母互動正常的樣子，不希望
        夫妻感情狀況影響小孩情緒，並非不能想像。
　　　⒎被告又提出其與告訴人之LINE對話，欲證明告訴人在案
        發後仍希望被告陪同開刀，不似傷害案件被害人等情（
        見偵卷第39至63頁），然告訴人於對話中已提及「我爸
        媽年邁開車來醫院照顧我，他們已幫忙顧孩子了」、「
        我哥是臨時請假來顧我的」等語（見偵卷第49、51頁）
        ，而向被告表明由自己家人照顧有所不便之理由，雙方
        畢竟仍是配偶，尚有感情基礎、信賴關係，告訴人在身
        體不適之際仍希望被告能到場陪同，並非毫無道理。又
        類如家庭暴力案件被害人，經常搖擺在繼續追訴、維護
        自身權益及不予追究、保全家庭和諧之間，是雖有本案
        之糾紛在前，但上開訊息已為案發後半年，告訴人已非
        處於案發當時之情境，心態上復而信賴被告惦念多年感
        情會妥善照顧住院的自己，尚屬合理，不能以此逕認被
        告並無傷害告訴人之事實。
　　　⒏被告雖持其參與義診之感謝狀、感謝信函等欲證明其並
        非會使用暴力的人云云，固然有感謝狀2紙、住院醫師
        楷模、病患家屬感謝信、學弟妹感謝信、問候老師郵件
        等在卷可佐（見本院訴字卷第39頁、偵卷第19至37頁）
        ，雖可認被告對教學具有熱忱、戮力從公，但在職場上
        之關係與家庭內並非相同。被告與告訴人當時處於是否
        離異有所歧異，雙方各執己見之長期壓力，針鋒相對的
        情狀為工作時所無，自無從以其工作表現是否專業、平
        素對待職場同事、師長學生如何等情事，而捨直接證據
        不論，以上開品格證據推認被告斷無可能傷害告訴人。
　　㈦綜上所述，本案事證明確，被告所辯各節均無足採，其犯
      行洵堪認定，應予依法論科。　
三、論罪科刑
　　㈠核被告所為，係犯刑法第277條第1項之傷害罪。按家庭暴
      力防治法所稱家庭暴力，係指家庭成員間實施身體、精神
      或經濟上之騷擾、控制、脅迫或其他不法侵害之行為。所
      謂家庭暴力罪，則指家庭成員間故意實施家庭暴力行為而
      成立其他法律所規定之犯罪，家庭暴力防治法第2條第1款
      、第2款分別定有明文。查被告與告訴人為配偶乙情，有
      被告個人基本資料查詢結果可考（見本院訴字卷第149頁
      ），而具有家庭暴力防治法第3條第1款之家庭成員關係，
      是被告對告訴人所為之傷害行為，亦該當於家庭暴力防治
      法第2條第2款之家庭暴力罪，惟因家庭暴力防治法對於家
      庭暴力罪並無科處刑罰之規定，自應依上揭刑法之規定予
      以論罪科刑，附此敘明。
　　㈡爰審酌被告與告訴人間具有家庭成員關係，竟不思以理性
      方式解決彼此糾紛，而率然為本案犯行，所為實屬不該；
      被告犯後否認犯行之態度，犯罪動機應為雙方因離婚一事
      有爭執，惟斟酌被告並無前科、素行良好，犯罪之手段、
      告訴人之傷勢，及被告當庭向告訴人鞠躬道歉（見本院訴
      字卷第143頁），但雙方並未達成調解或和解，而未彌補
      告訴人所受損害，再酌以其自陳碩士畢業之教育程度、現
      職為醫師、須扶養父母等一切具體情狀（見本院訴字卷第
      141頁），量處如主文所示之刑，並諭知易科罰金之折算
      標準，以示懲儆。
據上論斷，應依刑事訴訟法第299條第1項前段，判決如主文。
本案經檢察官靳隆坤提起公訴，檢察官鍾葦怡到庭執行職務。
中　　華　　民　　國　　111 　年　　8　　月　　 9    日
                  刑事第一庭    審判長法　官  楊智守
　　　　　　　　　
　　　　　　　　　                    法  官  林  筠
　　　　　　　　　
　　　　　　　　　                    法  官  王奕華
以上正本證明與原本無異。
如不服本判決應於收受判決後 20 日內向本院提出上訴書狀，並
應敘述具體理由。其未敘述上訴理由者，應於上訴期間屆滿後20
 日內向本院補提理由書 (均須按他造當事人之人數附繕本)「切
勿逕送上級法院」。
中　　華　　民　　國　　111 　年　　8 　　月　　 9　　日
                                      書記官  莊琬婷
                                       
附錄本案論罪科刑法條：
刑法第277條
傷害人之身體或健康者，處5年以下有期徒刑、拘役或50萬元以
下罰金。
犯前項之罪，因而致人於死者，處無期徒刑或7年以上有期徒刑
；致重傷者，處3年以上10年以下有期徒刑。